ACORDAO-COMPLETO-2344980

ACÓRDÃO 3551/2019 ATA 13/2019 - PRIMEIRA CÂMARA

VISTOS, relatados e discutidos estes autos de pedido de reexame interposto por Edinilza Vieira da Silva contra os termos do Acórdão 63419/2018-TCU-Primeira Câmara, por meio do qual seu ato de aposentadoria foi considerado ilegal, 
ACORDAM os Ministros do Tribunal de Contas da União, reunidos em sessão da Primeira Câmara, diante das razões expostas pelo relator e com fundamento nos arts. 33 e 48 da Lei 8.443/1992, em:
9.1. conhecer do presente pedido de reexame para, no mérito, negar a ele provimento;
9.2. dar ciência à recorrente e ao Ministério da Infraestrutura do inteiro teor desta deliberação.

Pedido de reexame em processo de aposentadoria. Reintegração de servidora anistiada com transposição de regime jurídico.

Primeira Câmara

Ministério dos Transportes, Portos e Aviação Civil (extinta).

3. Interessados/Responsáveis/Recorrentes:
3.1. Recorrente: Edinilza Vieira da Silva (XXX.413.303-XX)

13.1. Ministros presentes: Walton Alencar Rodrigues (Presidente), Benjamin Zymler (Relator) e Vital do Rêgo.
13.2. Ministros-Substitutos presentes: Augusto Sherman Cavalcanti e Weder de Oliveira.

BENJAMIN ZYMLER

Ministro Bruno Dantas.

Adoto como relatório a bem-lançada instrução a cargo da Secretaria de Recursos (Serur) , com a qual o Ministério Público junto ao Tribunal de Contas da União (MPTCU) manifestou sua anuência:
"INTRODUÇÃO
	Trata-se de pedido de reexame (peça 16) interposto pela Sra. Edinilza Vieira da Silva, ex-empregada da extinta  Empresa Brasileira de Transportes Urbanos - EBTU, que foi transposta para o regime estatutário no Ministério dos Transportes, contra o Acórdão 6349/2018-TCU-Primeira Câmara (peça 10) .
1.1. A deliberação recorrida apresenta o seguinte teor:
	VISTOS, relatados e discutidos estes autos em que se examinam aposentadorias instituídas no âmbito do Ministério dos Transportes, Portos e Aviação Civil,
	ACORDAM os Ministros do Tribunal de Contas da União, reunidos em sessão extraordinária da Primeira Câmara, diante das razões expostas pelo Relator e com fundamento no art. 71, incisos III e IX, da Constituição Federal de 1988, c/c os arts. 1º, inciso V, 39, inciso II, e 45 da Lei 8.443/1992, e ainda com os arts. 260, § 1º, 261, caput, e 262, § 1º, do Regimento Interno do TCU, em:
	9.1. considerar ilegais as aposentadorias de Dirlei Ramos da Silva (XXX.492.160-XX) ; Domingos Marques Junior (XXX.885.477-XX) ; Edinilza Vieira da Silva (XXX.413.303-XX) ; Eliza Maria Luna da Costa (XXX.514.001-XX) e Fernando Ouriques de Vasconcelos (XXX.474.831-XX) , negando o registro aos atos correspondentes;
	9.2. determinar ao Ministério dos Transportes, Portos e Aviação Civil que:
	9.2.1. adote as medidas cabíveis a fim de repor ao erário os valores indevidamente recebidos pelos interessados a título de vantagem relativa ao art. 9º da Lei 8.460/1992 após 25/2/2014, por terem sido pagos em desacordo com o provimento obtido nos autos do Mandado de Segurança 18381.85.2014.4.01.3400;
	9.2.2. no prazo de 15 (quinze) dias, notifique os interessados acerca desta decisão e os informe que poderão retornar à atividade no prazo de 30 (trinta) dias a contar da notificação;
	9.2.3. na hipótese de os interessados optarem por retornar à atividade, promova a imediata exclusão da vantagem relativa ao art. 9º da Lei 8.460/1992, caso ainda não o tenha feito;
	9.2.4. caso não ocorra retorno à atividade dos ora interessados, cesse os pagamentos decorrentes dos atos impugnados transcorridos 120 (cento e vinte) dias após suas notificações;
	9.2.5. conclua a análise e delibere acerca de eventuais impugnações e/ou pleitos administrativos formulados pelos interessados com vistas à regularização de seu enquadramento funcional com estrita observância dos prazos estipulados na Lei 9.784/1999, observado o limite máximo de 90 (noventa) dias a contar da autuação do respectivo processo;
	9.2.6. no prazo de 15 (quinze) dias, dê ciência do inteiro teor desta deliberação aos interessados, esclarecendo-lhes que o efeito suspensivo proveniente da interposição de recurso não os eximem da devolução dos valores percebidos indevidamente após a notificação sobre o presente acórdão, em caso de não provimento do recurso porventura impetrado;
	9.2.7. no prazo de 30 (trinta) dias, informe ao TCU as medidas adotadas, sem prejuízo de encaminhar comprovante sobre a data em que os interessados tomaram conhecimento do contido no subitem anterior;
	9.3. com fundamento no enunciado 106 da Súmula de jurisprudência do TCU, dispensar a reposição das importâncias indevidamente recebidas de boa-fé pelos interessados, exceto em relação aos valores de que trata o subitem 9.2.1 supra;
	9.4. determinar à Sefip que monitore o cumprimento das diretrizes ora endereçadas ao Ministério dos Transportes, Portos e Aviação Civil;
	9.5. dar ciência deste acórdão ao Ministério dos Transportes, Portos e Aviação Civil (grifos acrescidos) .
HISTÓRICO
2.	Nos termos do Acórdão 303/2015-TCU-Plenário, este Tribunal reconheceu a existência de irregularidade na reintegração de empregados oriundos da Portobrás e da EBTU, com base na Lei 8.878/1994. Isso porque a sobredita reintegração foi levada a efeito, pelo Ministério dos Transportes, mediante a transposição do regime de trabalho dos reintegrados, de celetista para estatutário, sem que houvesse comando legal ou judicial que amparasse esse procedimento.
2.1.	Assim, diante da constatação de que a aposentadoria da recorrente padecia de impropriedade relativa à transposição indevida para o regime estatutário, seu ato foi julgado ilegal.
EXAME DE ADMISSIBILIDADE
Reitera-se o exame de admissibilidade de peça 17, em que se propôs o conhecimento do presente recurso, nos termos do artigo 48 da Lei 8.443/1992, c/c os artigos 285 e 286, parágrafo único, do RI/TCU, com a suspensão dos efeitos dos subitens 9.1, 9.2.3 e 9.2.4 do Acórdão 6349/2018-TCU-Primeira Câmara, em relação à recorrente. Observa-se que o Excelentíssimo Senhor Ministro-Relator Benjamin Zymler, mediante despacho de peça 20, concordou com a proposta desta unidade técnica.
EXAME DE MÉRITO
Delimitação
4.1. Constitui objeto do presente recurso definir se:
 existem acórdãos favoráveis à tese da recorrente;
a modificação posterior da jurisprudência alcançou situações constituídas à luz de critério interpretativo anterior;
a Lei Maior e a Lei 8.112/1990 não vedam a transformação de emprego público em cargo público.
5. Das decisões judiciais favoráveis à tese da recorrente
5.1.	A recorrente aduz que existem acórdãos favoráveis à tese por ela defendida, no sentido da legalidade da transposição do regime celetista para o regime estatutário dos anistiados oriundos da extinta EBTU.
Análise:
5.2.	Merecem destaque as seguintes deliberações oriundas do Pretório Excelso:
A Primeira Turma negou provimento a recurso ordinário em mandado de segurança em que servidores anistiados pleiteavam o reingresso ao serviço público em regime estatutário. No caso, os recorrentes, anistiados pela Lei 8.878/1994, teriam questionado ato que determinara o retorno ao serviço público, em quadro especial em extinção do Ministério das Cidades, sob o regime celetista. A Turma afirmou que a possibilidade de transformação de empregos em cargos públicos não garantiria amparo automático à pretensão dos recorrentes. Ressaltou que a Lei 8.878/1994 dera tratamento especial aos casos de exoneração, demissão ou dispensa em virtude de o tomador dos serviços haver sido extinto, liquidado ou privatizado. O benefício previsto na citada lei ficara jungido à transferência, absorção ou execução da atividade do órgão extinto por outro da Administração Pública Federal. Enfatizou que o reingresso nos quadros do Poder Executivo não implicaria necessária submissão ao estatuto dos servidores públicos federais. Na situação concreta, a manutenção do regime celetista resultaria das características originais dos vínculos rompidos. Salientou que isso se dera em atenção às normas que regulamentaram a anistia, as quais teriam previsto a observância do cargo ou emprego anteriormente ocupado (Lei 8.878/1994, art. 2º e Decreto 6.077/2007) . Ademais, descaberia atribuir natureza autárquica à extinta Empresa Brasileira de Transportes Urbanos - EBTU, simplesmente em razão das atividades por ela desempenhadas. A entidade teria sido expressamente qualificada como empresa pública, consoante previsão do art. 5º da Lei 6.291/1975, dotada, portanto, de personalidade jurídica de direito privado e, consequentemente, submetidas à CLT. O Ministro Edson Fachin consignou que a adoção do regime estatutário violaria, também, o princípio do concurso público. RMS 30548/DF, rel. Min. Marco Aurélio, 15.9.2015 (grifos acrescidos) (RMS-30548) (Informativo 799, 1ª Turma) .
Em conclusão de julgamento, o Plenário denegou mandado de segurança impetrado contra ato do TCU, que negara registro às aposentadorias das impetrantes - v. Informativo 477. No caso, as impetrantes teriam sido beneficiadas pela anistia, com fundamento no art. 8º, § 5º, do ADCT, e reintegradas no quadro funcional do Ministério da Educação. Ressaltou-se que o TCU limitara-se a examinar a concessão da aposentadoria com base no art. 71, III, da CF e não a anistia em si. Reputou-se que as impetrantes não teriam ocupado cargo, função ou emprego público na Administração Pública Federal, mas apenas teriam desempenhado atividade temporária sem qualquer vínculo, junto a pessoas jurídicas de direito privado para a efetivação do transitório Programa Nacional de Alfabetização. MS 25916/DF, rel. Min. Marco Aurélio, 19.9.2013 (grifos acrescidos) (MS-25916) (Informativo 720, Plenário) .
5.3.	Assim, é de se considerar a seguinte lição de Carlos Maximiliano:
Uma decisão isolada não constitui jurisprudência; é mister que se repita, e sem variações de fundo. O precedente, para constituir jurisprudência, deve ser uniforme e constante' (grifos acrescidos) (in Hermenêutica e Aplicação do Direito, 15ª Ed., Rio de Janeiro: Forense, 1995, p. 184) .
17.4.	No mesmo sentido, merece destaque a lição de Alexandre Simões Lindoso:
 (...) verifica-se que a jurisprudência não se forma em decorrência de um único julgado.  A ideia de conjunto, de pluralidade de julgados, faz parte de sua essência. Sua conformação, assim, exige uma série de decisões. Mas não é só. É importante que esse agrupamento de decisões guarde internamente harmonia e coerência. É imperioso, portanto, para que se possa cogitar de jurisprudência, que esse conjunto de decisões não seja heterogêneo. Muito pelo contrário, deve estar revestido do atributo da uniformidade, evidenciando univocidade de entendimento acerca de determinada matéria (grifos acrescidos) (in A nova lei dos recursos trabalhistas: Lei 13.015/2014. São Paulo: LTr, 2015, p. 108) .
5.4.	Assim, entende-se que decisões isoladas da justiça federal não têm o condão de infirmar a ponderosa argumentação até aqui apresentada, mormente à luz da orientação emanada do Pretório Excelso. 
6. Da modificação posterior de jurisprudência
6.1.	A recorrente aduz que a modificação posterior da jurisprudência não pode alterar situações constituídas à luz de critério interpretativo anterior, com base nos seguintes argumentos:
6.2.	A maioria dos servidores já se encontravam na condição do regime da Lei 8.112/1990, antes da edição do Decreto 6.077/2007, portanto, amparados por lei. Entretanto, os julgados que decidem pela ilegalidade da aposentadoria, com base na irregularidade da transmutação de regime, vêm interpretando a legislação correlata com aplicação retroativa de nova interpretação (art. 2º, Lei 9.784/1999) .
Análise:
6.3.	Não procede a alegação da recorrente, eis que a primeira vez em que foi debatida neste Tribunal a questão da transposição de regime - de celetista para estatutário - dos ex-servidores da Portobrás e da EBTU foi mediante o Acórdão 303/2015-TCU-Plenário. 
6.4.	É oportuna a advertência do Tribunal Constitucional da Espanha no precedente STC 108/1988:
Um mesmo juiz ou tribunal não pode modificar o sentido das decisões adotadas anteriormente em casos substancialmente idênticos, a não ser que se aparte conscientemente dele, oferecendo uma fundamentação suficiente e razoável que motive a mudança de critério [...] (grifos acrescidos) (apud Augusto César Leite de Carvalho, in Princípios de Direito do Trabalho sob a perspectiva dos Direitos Humanos. São Paulo: LTr, 2018, p. 57) 
6.5.	Assim, é certo que existem muitos atos concessórios de aposentadoria já registrados oriundos do Ministério dos Transportes referentes a anistiados que trabalhavam na extinta EBTU. No entanto, os registros ocorreram pelo fato de não constarem nos respectivos formulários do Sisac a informação sobre a aludida transposição de regime.
6.6.	Destarte, a mudança de entendimento do TCU se baseou no conhecimento da informação relevantíssima sobre a transposição do regime de celetista para estatutário dos anistiados oriundos da EBTU. É dizer:  existe motivação suficiente e razoável sobre a mudança de critério. 
6.7.	Por conseguinte, opina-se pela rejeição dos argumentos apresentados pela recorrente.
7. Do art. 243 da Lei 8.112/1990
7.1.	A recorrente aduz que a Lei 8.112/1990, no seu art. 243, dispõe sobre submissão ao regime estatutário de ex-servidores da EBTU, com base nos seguintes argumentos:
7.2.	Durante o lapso temporal que compreende a criação e extinção da EBTU, foi promulgada a Constituição de 1988 e foi editada a Lei 8.112/1990, com seus dispositivos de transição. Ocorre que, na Lei de Anistia, não houve clareza no que diz respeito ao regime jurídico dos empregados.
7.3.	Nesse sentido, deve-se primar por uma interpretação sistemática da Lei de Anistia, verificando a situação sui generis dos anistiados, para acolher aqueles que se encontravam desamparados pela regulamentação no que tange ao regime jurídico.
Análise:
7.4.	Com a devida vênia, entende-se que a natureza jurídica da EBTU encontra-se expressa na Lei 6.261/1975, que assim dispõe:
Art 5º da Lei 6.261/1975: Fica o Poder Executivo autorizado a constituir uma empresa pública, na forma definida no inciso II do artigo 5º do Decreto-lei nº 200, de 25 de fevereiro de 1967, alterado pelo Decreto-Iei nº 900, de 29 de setembro de 1969, denominada Empresa Brasileira dos Transportes Urbanos EBTU, vinculada ao Ministério dos Transportes.
7.5.	É dizer: a EBTU, por força de lei, tinha natureza jurídica de empresa pública e, por via de consequência, integrava a Administração Indireta. Assim, não se aplica aos ex-empregados da  EBTU o disposto no art. 39 da Carta Política de 1988, em sua redação inicial, tampouco o previsto no art. 243 da Lei 8.112/1990.
7.6.	Nesse sentir, não há como se acolher os argumentos apresentados pela recorrente.
CONSIDERAÇÕES ADICIONAIS
8.	A recorrente informa que se encontra sob a proteção da Lei 10.741/2003 (Estatuto do Idoso) e solicita que lhe seja concedida prioridade na tramitação e nas decisões deste processo.
CONCLUSÃO
9.	Ex positis conclui-se que:
acórdãos isolados da justiça federal favoráveis à tese da recorrente não constituem jurisprudência sólida a ponto de infirmar o entendimento consolidado neste Tribunal;
a modificação posterior da jurisprudência foi decorrente do conhecimento da transposição de regime jurídico;
a Lei Maior e a Lei 8.112/1990 vedam a transposição de emprego público em cargo público, para os servidores anistiados da EBTU.
9.1.	Nesse sentir, deve-se negar provimento ao presente pedido de reexame.
PROPOSTA DE ENCAMINHAMENTO
10.	Ante o exposto, submetem-se os autos à consideração superior, propondo-se:
	a) seja concedida prioridade na tramitação e nas decisões deste processo, em conformidade com o Estatuto do Idoso;
	b) conhecer do recurso interposto, para, no mérito, negar-lhe provimento;
	c) dar ciência do acórdão que for prolatado à recorrente e aos demais interessados, ressaltando-se que o relatório e o voto que o acompanharem podem ser consultados no endereço www.tcu.gov.br/acordaos, no dia seguinte ao de sua oficialização."
É o relatório.

não há

Procurador Rodrigo Medeiros de Lima.

PESSOAL. PEDIDO DE REEXAME DE PROCESSO DE APOSENTADORIA. REINTEGRAÇÃO DE SERVIDORA ANISTIADA COM TRANSPOSIÇÃO DE REGIME JURÍDICO. CONHECIMENTO. ELEMENTOS RECURSAIS INSUFICIENTES PARA ALTERAR O MÉRITO DA DELIBERAÇÃO RECORRIDA. NEGATIVA DE PROVIMENTO.

APOSENTADORIA (APOS)

Secretaria de Recursos (SERUR); Secretaria de Fiscalização de Pessoal (SEFIP).

Trata-se de pedido de reexame interposto pela sra. Edinilza Vieira da Silva, contra o Acórdão 6349/2018-TCU-Primeira Câmara, por meio do qual sua aposentadoria estatutária foi considerada ilegal, uma vez que sua readmissão (anistia) na administração deveria ter observado o regime jurídico de origem (Consolidação das Leis Trabalhistas - CLT) . 
2. Inicialmente, ratifico o exame de admissibilidade feito no despacho de peça 20 e conheço do presente pedido de reexame.
3. No mérito, não merece prosperar o recurso interposto.
4. A interessada foi readmitida na administração não como decorrência direta da anistia prevista na Lei 8.878/1994, mas em razão da decisão judicial proferida no MS 95.00.11851-3. Assim sendo, vale transcrever a ementa relativa à apelação, julgada pela Segunda Turma do Tribunal Regional Federal (TRF) da 1ª Região em 13/10/1998 (grifos não existentes no original) :
"MANDADO DE SEGURANÇA. ADMINISTRATIVO. ANISTIA DA LEI 8.874/94. PORTARIAS 811/94, 852/94 E 853/94 DO COORDENADOR DE RECURSOS HUMANOS DO MINISTÉRIO DOS TRANSPORTES. PRECEDENTE DO STJ (MS 4.085/DF) . SERVIDORES DEMITIDOS DA PORTOBRAS E DA EBTU. (REGIME DA CLT) . SÚMULA 473 DO STF. 
1. 'A Administração pode anular seus próprios atos quando eivados de vícios que os tornem ilegais, porque deles não se originam direitos ou oportunidade, respeitados os direitos adquiridos e ressalvada, em todos os casos, a apreciação judicial' (Súmula 473 do STF) ;
2. A presunção de legitimidade autoriza a execução dos atos administrativos, mesmo que sobre ele se arguam vícios que os levem à invalidade (cf. Hely Lopes Meireles) ;
3. Enquanto vigente a Portaria 698, de 29.12.94, reintegrando os servidores mencionados nas Portarias 811, de 29.11.94, 831 de 8.12.94 e 853 de 15.12.94, não há como se lhe negar cumprimento, ainda que a pretexto de eventual ilegalidade;
4. Mesmo que a anistia em epígrafe não alcançasse os empregados demitidos em razão da extinção da empresa, vigente a Portaria 698/94, não pode o Judiciário antecipar decisão em tal sentido (q. v. voto do eminente Ministro Ari Pargendler no MS 4.085/DF) .
5. Apelo parcialmente provido para que seja cumprida a Portaria 698/94, com retorno dos impetrantes aos empregos congêneres aos exercidos nas empresas extintas (Portobras e EBTU) , sob o regime da CLT, com a compensação dos reparos já pagos a título de indenização para extinção dos respectivos contratos e com efeitos financeiros a partir da impetração."
5. Vale lembrar que a Portaria 698/1994 concedeu anistia automática ao conjunto dos ex-empregados das antigas empresas Portobras e EBTU, mencionados nas Portarias 811, 831 e 853, todas expedidas no ano de 1994 pelo Ministério dos Transportes, sem atentar para o fato de que a demissão dos servidores decorreu da mera extinção dessas empresas. Ou seja, não ficou demonstrada a existência de violação de norma constitucional, legal, regulamentar ou de acordo, convenção ou sentença normativa ou por motivação política, requisitos previstos nos incisos II e III do art. 1º da Lei 8.878/1994 (grifos não existentes no original) :
Art. 1° É concedida anistia aos servidores públicos civis e empregados da Administração Pública Federal direta, autárquica e   fundacional, bem como aos empregados de empresas públicas e sociedades de economia mista sob controle da União que, no período compreendido entre 16 de março de 1990 e 30 de setembro de 1992, tenham sido:
I - exonerados ou demitidos com violação de dispositivo constitucional ou legal;
II - despedidos ou dispensados dos seus empregos com violação de dispositivo constitucional, legal, regulamentar ou de cláusula constante de acordo, convenção ou sentença normativa;
III - exonerados, demitidos ou dispensados por motivação política, devidamente caracterizado, ou por interrupção de atividade profissional em decorrência de movimentação grevista.
Parágrafo único. O disposto neste artigo aplica-se, exclusivamente, ao servidor titular de cargo de provimento efetivo ou de emprego permanente à época da exoneração, demissão ou dispensa."
6. A despeito de a administração ter buscado sustar os efeitos da Portaria 698/1994, por meio do Aviso Interministerial 1/1995, não houve sua anulação. E é isso que foi considerado pelo TRF da 1ª Região quando do julgamento da Apelação em Mandado de Segurança 96.01.40577-1/DF, consoante se extrai do voto condutor do acórdão proferido em apelação (rel. Desembargador Federal Carlos Fernando Mathias) :
"Em princípio, como observado, não haveria invocar-se na hipótese sub examine, anistia.
Acontece que pelas Portarias nº s 811, de 29/11/94 (fls. 52 a 60) , 852, de 15/12/.94, e 853, também de 15/12/94 (fls. 58/60) do Coordenador de Recursos Humanos do Ministério dos Transportes, os impetrantes obtiveram deferimento dos seus pedidos de anistia.
E o Ministério dos Transportes, pela Portaria 698, de 29/12/94 (fls. 64) , mandou reintegrar os servidores relacionados em tais portarias  (...) .
As citadas portarias jamais foram anuladas, ainda que seus efeitos sustados pela via do aviso inter-ministerial (o de nº 001/95, de 12/1/95) .
Poderia a administração anular ou revogar tais atos?
Em princípio, evidentemente, sim.
 (...) 
Assim, se eivadas de vício tais anistias, podem ser obviamente anuladas. 
Todavia, a administração não o fez e nem mesmo o Decreto 1.500, de 24 de maio de 1995, citado no voto do eminente Ministro Ademar Ferreira Maciel, que conclui por julgar prejudicado o pedido (MS 4085/DF) conduzira a tanto.
Assim este relator está na linha do voto do ilustre e ilustrado Ministro Ari Pargendler.
Consigna S. Exa em seu douto voto:
'Salvo melhor juízo, este não é o momento de decidir a respeito da questão, porque a Administração, pelo que se sabe, nem anulou, nem revogou a Portaria 698, de 1994, do Ministro de Estado dos Transportes.
Se fosse possível antecipar uma decisão a esse respeito, com certeza votaria pela denegação da segurança. A Administração Pública pode anular os próprios atos quando ilegais, sendo este o caso na espécie. Diversamente do que disse o eminente relator, a anistia não alcança empregados despedidos do emprego em razão da extinção da empresa, porque este ato é destituído de qualquer motivação política - a menos que se presuma que a empresa tenha sido extinta precisamente para esse propósito, o de tirar empregos. 
 (...) "
7. Portanto, se não houve motivação política na demissão, a anistia sequer deveria ter sido concedida, motivo pelo qual não se pode cogitar de estender o alcance do art. 243 da Lei 8.112/1990 a esses ex-empregados.
8. Exsurge cristalino das decisões judiciais que deram ensejo à reintegração e ao pagamento das verbas atrasadas que o regime no qual os impetrantes deveriam ser reintegrados era o da CLT. Nesse sentido, transcrevo o voto do relator da Apelação no MS 96.01.40577, Desembargador Federal Carlos Fernando Mathias (grifos acrescidos) , acolhido pela Segunda Turma do TRF da 1ª Região: 
"Isto posto, dou provimento parcial ao apelo para que a autoridade apontada como coatora cumpra a Portaria 698/94, com o retorno dos impetrantes aos empregos congêneres aos exercidos nas empresas extintas (Portobrás e EBTU) , sob o regime da CLT, compensando-se os reparos pagos a título de indenização pela rescisão do contrato, com efeitos financeiros a partir da impetração, ressalvadas, quanto o mais, as vias ordinárias."
9. No mesmo sentido foi o voto proferido pela relatora da Apelação Cível 2002.34.00.031332-4/DF (processo de execução) , Desembargadora Federal Ângela Catão (houve acréscimo de grifos) :
"Registre-se que a execução deve ser fiel ao título exeqüendo. No caso em questão, o acórdão exequendo determinou o cumprimento da Portaria 698/94, com o retorno dos impetrantes aos empregos congêneres aos exercidos nas empresas extintas (Portobrás e EBTU) , sob o regime da CLT, compensando-se os reparos pagos a título de indenização pela rescisão do contrato, com efeitos financeiros a partir da impetração, ressalvadas, quanto o mais, as vias ordinárias, assim, a pretensão da União em limitar os efeitos financeiros da anistia a partir do retorno à atividade dos impetrantes, consiste em se atribuir à decisão exeqüenda extensão menor que a efetivamente decidida, malferindo o disposto no art. 475-G do CPC, segundo o qual é defeso, na liquidação, discutir de novo a lide, ou modificar a sentença que a julgou."
10. Veja-se que a readmissão foi feita nos moldes da CLT, tanto que houve, já depois do ano 2000, anotação na carteira de trabalho (vide peça 16, fl. 14) e conversão de 1/3 de férias em abono pecuniário (em 2001) , ao passo que o servidor estatutário já não mais tinha essa possibilidade desde 1997 (Lei 9.525) .
11. Portanto, a administração, em momento posterior à reintegração, alterou indevidamente regime jurídico dos anistiados.
12. Ora ato administrativo por meio do qual foi feita a transposição de regime da interessada não vincula e nem limita o Tribunal de Contas da União no exercício de sua competência constitucional. 
13. Deve-se consignar que, além de a Lei 9.784/1999 não ser oponível aos processos de controle externo, não houve alteração de entendimento sobre a matéria por parte do Tribunal. Como bem ressaltou a Serur, o Tribunal apenas registrou a aposentadoria de alguns ex-empregados da Portobras e da EBTU, lotados no Ministério dos Transportes, porque essa circunstância não fora informada nos atos apreciados.
14. Por fim, o precedente citado (MS 35.748/DF-MC, rel. Min. Edson Fachin, com liminar deferida em 1º/8/2018) refere-se a mandado de segurança interposto contra acórdão deste Tribunal por meio do qual foi revista de ofício a decisão que havia considerado legal a aposentadoria estatutária de ex-empregado anistiado. No caso da interessada, o Tribunal não chegou a registrar sua aposentadoria.
15. Ademais, decisão colegiada de mérito do STF reafirma a tese defendida pelo TCU RE 1134.017 AgR/DF (rel. Min. Ricardo Lewandowski, julgado pela Segunda Turma em 27/11/2018) :
"AGRAVO REGIMENTAL NO RECURSO EXTRAORDINÁRIO COM AGRAVO. ANISTIA ADMINISTRATIVA. LEI 8.878/1994. READMISSÃO DE SERVIDOR REGIDO PELA CLT. TRANSPOSIÇÃO DE REGIME PARA O REGIME JURÍDICO ESTABELECIDO PELA LEI 8.112/1990. IMPOSSIBILIDADE. PRECEDENTES DO STF. ANÁLISE DE LEGISLAÇÃO INFRACONSTITUCIONAL. AGRAVO A QUE SE NEGA PROVIMENTO. MULTA APLICADA. 
I - O Supremo Tribunal Federal firmou entendimento no sentido de que o retorno do empregado público anistiado ao serviço público, nos termos da Lei 8.878/1994, deve ocorrer no mesmo regime em que se encontrava anteriormente ao ato de demissão, dispensa ou exoneração. 
II - Inviável o recurso extraordinário quando sua apreciação demanda reexame, por esta Corte, da legislação infraconstitucional local aplicável à espécie. III - Agravo regimental a que se nega provimento."
Assim sendo, acolho os pareceres, cujos fundamentos incorporo a este voto como razões de decidir, e VOTO por que o Tribunal adote a deliberação que ora submeto a este colegiado. 
TCU, Sala das Sessões Ministro Luciano Brandão Alves de Souza, em 30 de abril de 2019.
BENJAMIN ZYMLER 
Relator